【裁判字號】    98,抗,586
【裁判日期】    981214
【裁判案由】    聲明異議
【裁判全文】
臺灣高等法院臺中分院民事裁定           98年度抗字第586號
抗  告  人  宇威國際科技有限公司
法定代理人  甲○○
抗  告  人  乙○○
上列抗告人因與相對人安泰商業銀行股份有限公司間清償債務強
制執行事件，對於民國98年10月05日臺灣彰化地方法院98年度事
聲字第23號所為裁定，提起抗告，本院裁定如下：
    主  文
抗告駁回。
抗告程序費用由抗告人負擔。
    理  由
一、抗告人因與相對人安泰商業銀行股份有限公司間清償債務強
    制執行事件，原法院認抗告人間租賃關係之繼續存在，確實
    影響抵押權之實行，原法院司法事務官所為除去租賃權之命
    令，於法有據，而駁回抗告人之強制執行異議。抗告人不服
    原裁定，提出抗告，其抗告意旨略以：民國90年宇威公司設
    立於本物件時，便與屋主言明不定期租約。原法院所拿紙上
    合約，均是提供給國稅局報稅用途之用，此件事也可請會計
    師證實，由上可知，設立公司與設定債權是有前後差異，效
    力是不盡相同，原法院裁定無效，對抗告人公司將造成很大
    損失。另債權銀行所言債權非0000000 元，因房貸債權只剩
    600餘萬元，而房產價值也應有600餘萬，何來不夠之說，真
    讓人不解，所以在法拍過程，售價應與市價貼近，而與租約
    除去與否應無關，更非以債權設定價格定之，因設定時間與
    大環境更迭，會造成很大改變，此物件市價是否真如此，也
    可訪查當地各銀行，即可知曉，爰請求廢棄原裁定云云。
二、按「不動產所有人設定抵押權後，於同一不動產上，得設定
    地上權或其他以使用收益為目的之物權，或成立租賃關係，
    但其抵押權不因此而受影響。前項情形，抵押權人實行抵押
    權受有影響者，法院得除去該權利或終止該租賃關係後拍賣
    之」，民法第866 條第1項、第2項分別定有明文。又不動產
    所有人設定抵押權後，如與第三人訂立租賃契約而影響抵押
    物之售價以致抵押權無法受清償者，該租賃契約對於抵押權
    人不生效力，抵押權人因屆期未受清償，聲請拍賣抵押物時
    ，執行法院自可依法以無租賃狀態逕予執行（司法院院字第
    1446號解釋參照）。再成立在後之租賃契約於抵押權有無影
    響，固不妨參酌抵押物之售價是否不足清償抵押債權，為其
    判斷之標準，但非以此為限，若抵押權人聲請拍賣抵押物時
    ，發生無人應買之情形，亦得認為該租賃契約之存在對於設
    定在前之抵押權有影響，為使抵押權人得依抵押權設定時之
    權利狀態而受清償，執行法院即得除去租賃權而為拍賣（司
    法院釋字第304 號解釋理由書參照），足徵不動產所有人設
    定抵押權後，就抵押之不動產所成立之租賃契約，若影響抵
    押物拍賣之售價，抵押權人即可聲請執行法院裁定除去該租
    賃權。
三、查本件抗告人乙○○所有坐落彰化縣員林鎮○○段150-26地
    號土地及其上建物，於90年6月1日與抗告人宇威國際科技有
    限公司訂立之第一次租賃契約，租賃期限自90年6月1日起至
    92年12月31日止。於93年1月1日訂立之第二次租賃契約，租
    賃期限自93年1月1日起至94年12月31日止。嗣雙方復於94年
    12月25日訂立第三次租賃契約，約定租賃期限自95年1月1日
    起至100 年12月31日止，有上開房屋租賃契約書在卷。按租
    賃契約定有期限者，當然因期滿而消滅，抗告人間於94年12
    月25日就系爭土地及建物，所訂立自95年1月1日起至100 年
    12月31日止之租賃關係，係成立於95年1月1日，為相對人抵
    押權設定後所成立，自無違誤。又系爭土地及建物於91年 5
    月9日設定最高限額抵押權7,920,000元，另於95年6 月29日
    設定最高限額抵押權 1,420,000元，經原法院97年度執字第
    10889號清償債務強制執行事件於98年2月11日以底價8,448,
    000 元進行特別拍賣後之減價拍賣未能拍定，視為撤回。相
    對人再次聲請本件強制執行，經囑託鑑價機構估價總值為9,
    907,000元，及相對人聲請強制執行之債權總額為7,872,339
    元暨其利息及違約金等情，有土地及建物登記謄本、拍賣資
    料及鑑價報告在卷可稽。從而，該租賃關係之繼續存在，確
    實影響於抵押權之實行，揆諸前開規定，原法院依相對人之
    聲請裁定除去該租賃權，經核並無不當。抗告意旨指摘原裁
    定不當，求予廢棄，為無理由，應予駁回。
四、據上論結，本件抗告為無理由，依強制執行法第30條之 1，
    民事訴訟法第495條之1第1項、第449 條第1項、第95條、第
    78條，裁定如主文。
中    華    民    國    98    年    12    月    14    日
                民事第五庭    審判長法  官  林陳松
                                    法  官  王重吉
                                    法  官  古金男
以上正本係照原本作成。
再為抗告應以適用法規顯有錯誤為理由。
如提起再抗告者應於裁定送達後10日內向本院提出抗告理由狀（
須按照他造人數附具繕本）並繳納抗告裁判費新臺幣1,000元，
同時委任律師或具有律師資格之關係人為代理人。
                                    書記官  瑞芳
中    華    民    國    98    年    12    月    14    日
                                                      Ｓ


司法院資訊處製作；財團法人民間司法改革基金會備份。
